【裁判字號】    91,自,464
【裁判日期】    920306
【裁判案由】    侵占
【裁判全文】
台灣板橋地方法院刑事判決                          九十一年度自字第四六四號
    自  訴  人  憶瑞交通有限公司  設台北市松山區○○○路十一巷七十號
    代  表  人  甲○○
    被      告  乙○○
右列被告因侵占案件，經自訴人提起自訴，本院判決如左：
    主  文
乙○○無罪。
    理  由
一、自訴意旨略以：被告乙○○於民國（下同）八十五年一月間租用自訴人所有之車
    號ＤＷ─八八一號營業小客車車牌二面及行車執照一枚，吊掛於被告所有之福特
    廠牌小客車車身載客營業，並約定每月租金新台幣（下同）一千二百元。詎被告
    自租用迄今均未繳納租金、罰鍰等。自訴人遂向台灣板橋地方法院三重簡易庭提
    起民事訴訟，訴請被告牌照，嗣經判令被告應將之返還自訴人確定在案。迭經通
    知，被告仍置之不理，自訴人復以存證信函通知被告返還，惟亦無效果，迄今已
    逾三年餘，被告仍佔用車牌不還。因認被告涉犯刑法侵占之罪嫌云云。
二、按犯罪事實應依證據認定之，無證據不得推定其犯罪事實，刑事訴訟法第一百五
    十四條定有明文；又刑法上之侵占罪，係以意圖為自己或第三人不法之所有，而
    擅自處分自己持有之他人所有物，亦即須變持有為不法所有之意思為其構成要件
    。如僅將持有物延不交還或有其他原因致一時未能交還，既缺乏主觀要件，即難
    遽以該罪相繩。最高法院四十一年台非字第五七號及六十八年台上字第三一四六
    號判例可資參照。
三、經訊之被告乙○○堅決否認有何侵占之犯行，並辯稱：車號ＤＷ─八八一號營業
    小客車車牌二面，伊當時係連同營業小客車以二十一萬五千元向名將公司丙○○
    購得，車號ＤＷ─八八一號車牌二面價格為六萬五千元，自訴人並無權向伊索討
    車牌，應該向名將公司索討，況伊將車號ＤＷ─八八一號車牌二面返還自訴人，
    伊即無法駕駛營業小客車營業，另行車執照早已返還自訴人等語。核與自訴人代
    表人甲○○陳稱：被告乙○○確實係向名將公司購買營業小客車，而車號ＤＷ─
    八八一號營業小客車車牌二面係登記自訴人公司所有，名將公司於八十四年底起
    即不經營，被告乃於八十五年五月即寄行於自訴人公司，同時簽訂寄行證明書，
    另行車執照確實已經返還等語大致相符，並經證人丙○○於本院審理時結證稱：
    「八十一年六月十八日乙○○向我購買一部計程車，二十一萬五千元，那是連車
    帶牌使用權，當時只有計程車公司才有車牌‧‧‧當時ＤＷ─八八一號車牌所有
    人是憶瑞公司」。是被告所辯因向名將公司購車乙事，並非子虛，應堪採信。至
    車號ＤＷ─八八一號營業小客車車牌係自訴人，被告僅係使用車牌ＤＷ─八八一
    號車牌之權利而已。從而被告誤解其有車號ＤＷ─八八一號車牌之所有權，現經
    證人丙○○到庭陳述瞭解後即將上開二面車牌返還予自訴人（有和解書附卷）。
    是以被告屢不將車號ＤＷ─八八一號營業小客車之車牌二面返還予自訴人純係出
    於誤解其有所有權所致，並無不法據為所有之意甚明。此外復查無其他積極事證
    足資證明被告有侵占之犯行，既不能證明被告犯罪，自應諭知被告無罪之判決。
據上論斷，應依刑事訴訟法第三百四十三條、第三百零一條第一項，判決如主文。
中    華    民    國    九   十   二    年      三     月       六      日
                       台灣板橋地方法院刑事第二庭
                                 法  官  潘  長  生
右正本證明與原本無異。
如不服本判決，應於判決送達後十日內向本院提出上訴狀 (應附繕本) ，上訴於
臺灣高等法院。
                                 書記官  王  增  華
中      華      民      國      九 十 二      年    三    月  十  八    日


司法院資訊處製作；財團法人民間司法改革基金會備份。
